【裁判字號】    99,交聲,2392
【裁判日期】    990813
【裁判案由】    交管條例聲異
【裁判全文】
臺灣板橋地方法院交通事件裁定        99年度交聲字第2391號
原處分機關  交通部公路總局臺北區監理所板橋監理站
異  議  人
即受處分人  甲○○
上列異議人即受處分人因違反道路交通管理處罰條例案件，對於
交通部公路總局臺北區監理所板橋監理站於民國96年5 月17日、
96年11月30日分別以板監裁字裁41-C00000000號、板監裁字裁41
-C00000000號所為之處分（原舉發案號：臺北縣政府警察局96年
1 月3 日、96年4 月19日北縣警交字第C00000000 號、第C00000
000 號）聲明異議，本院裁定如下：
    主  文
異議均駁回。
    理  由
一、原處分意旨略以：(1)異議人即受處分人甲○○於民國（下同
    ）96年1 月3 日下午7 時30分許，騎乘車牌號碼BXD-996 號
    普通重型機車，於臺北縣板橋市○○○街與溪北路口，因「
    闖紅燈」之違規行為，經臺北縣政府警察局板橋分局沙崙派
    出所警員當場攔停，並以北縣警交字第C00000000 號舉發違
    反道路交通管理事件通知單（下稱第1 件舉發通知單）當場
    製單舉發，異議人未到案繳納罰鍰亦未向原處分機關陳述意
    見，原處分機關遂於96年5 月17日以板監裁字裁41-C000000
    00號違反道路交通管理事件裁決書（下稱第1 件裁決書），
    依道路交通管理處罰條例第53條第1 項、第63條第1 項第3
    款（裁決書漏載第1 項第3 款）及違反道路交通管理事件統
    一裁罰基準及處理細則之規定，裁處異議人罰鍰新臺幣（下
    同）4,500 元，並記違規點數3 點。(2)異議人又於96年4 月
    19日下午7 時25分許，騎乘上開普通重型機車，於臺北縣板
    橋市○○街192 號，因「闖紅燈（金門、存德街直行）」之
    違規行為，經臺北縣政府警察局板橋分局沙崙派出所警員當
    場攔停，並以北縣警交字第C00000000 號舉發違反道路交通
    管理事件通知單（下稱第2 件舉發通知單）當場製單舉發，
    異議人未到案繳納罰鍰亦未向原處分機關陳述意見，原處分
    機關遂於96年11月30日以板監裁字裁41-C00000000號違反道
    路交通管理事件裁決書（下稱第2 件裁決書），依道路交通
    管理處罰條例第53條第1 項、第63條第1 項第3 款（裁決書
    漏載第1 項第3 款）及違反道路交通管理事件統一裁罰基準
    及處理細則之規定，裁處異議人罰鍰4,500 元，並記違規點
    數3 點。
二、聲明異議意旨略以：伊自96年至今，經濟上一直處於拮据狀
    態，自然無多餘心思處理維持生計以外之事務，故於96年時
    未提出異議，尚請求憐憫並體恤伊目前的困境，從寬量刑，
    爰為此聲明異議云云。
三、按受處分人，不服道路交通管理處罰條例第8 條主管機關所
    為之處罰，得於接到裁決書之翌日起20日內，向管轄地方法
    院聲明異議，同條例第87條第1 項定有明文。次按聲明異議
    ，應以司法狀紙，敘述異議之理由，提出於原處分機關為之
    。原處分機關應於接受異議書狀後5 日內，將該案卷宗及相
    關證物，送交該管法院或其分院交通法庭，道路交通案件處
    理辦法第13條定有明文。此係交通異議事件之程序規定，受
    處分人之聲明異議須合於此項程序規定，法院始得為實體上
    之審查。又按交通法庭認聲明異議不合法律上之程式，且無
    從補正者，應以裁定駁回之，道路交通案件處理辦法第18條
    前段亦有明定。復按依道路交通案件處理辦法第2 條規定，
    該辦法所稱之交通案件為「一、違反道路交通管理處罰條例
    經公路主管機關或警察機關或其聯合設置之裁決機關處罰後
    ，聲明異議之案件。二、道路交通刑事案件。」而依道路交
    通管理處罰條例第89條前段規定「法院受理有關交通事件，
    準用刑事訴訟法之規定。」另依違反道路交通管理事件統一
    裁罰基準及處理細則第5 條規定「處理違反道路交通管理事
    件，有關文書送達之程序，依行政程序法之規定。」而駕駛
    人因交通違規事件，經監理機關依道路交通管理處罰條例裁
    處罰鍰之裁決書，其性質係屬於處理違反「道路交通管理」
    事件之行政文書，尚未達法院依道路交通案件處理辦法第2
    條第1 款所稱之「聲明異議之案件」之交通案件之程度，自
    不適用道路交通管理處罰條例第89條前段所指之法院受理「
    交通事件」準用刑事訴訟法之規定。從而，有關裁決書送達
    之程序，自應依違反道路交通管理事件統一裁罰基準及處理
    細則第5 條之規定，即適用行政程序法有關文書送達之規定
    。而行政程序法第74條第1 、2 項規定「送達，不能依前2
    條規定為之者，得將文書寄存送達地之地方自治或警察機關
    ，並作送達通知書兩份，一份黏貼於應受送達人住居所、事
    務所、營業所或其就業處所門首，另一份交由鄰居轉交或置
    於該送達處所信箱或其他適當位置，以為送達」、「前項情
    形，由郵政機關為送達者，得將文書寄存於送達地之郵政機
    關」，亦即依行政程序法第74條第1 、2 項規定所為之寄存
    送達，並未準用民事訴訟法第138 條第2 項規定，自應於寄
    存送達當日即生送達之效力（參照臺灣高等法院暨所屬法院
    97年法律座談會刑事類第42號提案審查意見及研討結果）。
四、經查：本件原處分機關分別於96年5 月17日、96年11月30日
    所作之板監裁字裁41-C00000000號、板監裁字裁41-C000000
    00號第1 件及第2 件裁決書，經以郵寄掛號方式，均投遞至
    異議人位於臺北縣板橋市○○○街103 巷12號之戶籍地址即
    實際住所而為送達，惟均因未獲會晤本人亦無受領文書之同
    居人、受雇人或應受送達處所接收郵件人員，遂分別於96年
    5 月23日、96年12月5 日，將上開第1 件及第2 件裁決書均
    依法寄存送達於板橋溪崑郵局31支局，並均作送達通知書2
    份，1 份黏貼於應受送達人住居所門首，1 份置於該受送達
    處所信箱或其他適用位置，以為送達，此有交通部公路總局
    臺北區監理所板橋監理站送達證書影本2 紙暨其上之勾選記
    載附卷足憑。上開送達地址係異議人之戶籍地址，有個人基
    本資料查詢結果1 紙在卷可佐，亦為異議人之實際住所（此
    觀異議人本件聲明異議狀亦記載上開地址為其實際居住地址
    即明），復查無其他積極證據可資證明上開第1 件及第2 件
    裁決書之送達通知書，有遭他人竊取或遺失之情事，是揆諸
    前開說明，上開第1 件及第2 件裁決書已分別於寄存之日即
    96年5 月23日、96年12月5 日合法送達於異議人。從而，異
    議人如不服原處分機關所為前開裁決而欲聲明異議，其20日
    之合法提出異議期間即分別自96年5 月24日、96年12月6 日
    （即該裁決書送達之翌日）起算，至遲應分別於96年6 月13
    日（原計算20期間末日為6 月11日，而異議人住所地位於臺
    北縣板橋市，依法院訴訟當事人在途期間標準第4 條第1 款
    第2 目之規定，應依同標準第2 條第1 款中之「地方法院在
    途期間」欄所載日數，扣除在途期間2 日後，應算至同年6
    月13日為期間之末日  ）、96年12月26日（原計算20日期間
    末日為12月24日，另扣除在途期間2 日後，應算至同年12月
    26日為期間之末日）前聲明異議。然異議人未於上開期日前
    聲明異議，卻遲至99年7 月13日始向原處分機關陳述意見，
    復於99年7 月27日始提出本件聲明異議狀，有陳述書1 紙暨
    其上臺北區監理所板橋監理站交通違規裁決收文章、本件聲
    明異議狀1 紙暨其上臺北區監理所交通違規裁決收文章附卷
    足參，是異議人本件聲明異議，均已逾20日之法定異議期間
    ，揆諸前揭說明，該聲明異議自不合法律上之程式，且屬無
    從補正之事項，異議人之聲明異議，於程序上既已不合法，
    是其所提異議理由，本院自均無從加以審究。
五、從而，本件異議人於合法收受本件2 件裁決書後，逾20日之
    聲明異議期間始為本件聲明異議，本件聲明異議不合法律上
    之程式，且無從補正，應予駁回。
據上論斷，應依道路交通案件處理辦法第18條前段，裁定如主文
。
中    華    民    國    99    年    8     月    13    日
                  交通法庭    法  官  吳幸娥
以上正本證明與原本無異
如不服本裁定應於送達後5日內向本院提出抗告狀
                              書記官  黃頌棻
中    華    民    國    99    年    8     月    13    日

司法院資訊處製作；財團法人民間司法改革基金會備份。
